【裁判字號】    98,交聲,1688
【裁判日期】    980623
【裁判案由】    聲明異議
【裁判全文】
臺灣高雄地方法院交通事件裁定        98年度交聲字第1688號
原處分機關  高雄市政府交通局
異  議  人
即受處分人  甲○○
上列異議人即受處分人因違反道路交通管理處罰條例案件，對於
高雄市政府交通局民國98年6 月1 日所為之處分（原處分：高市
交裁字第裁32-B00000000號），聲明異議，本院裁定如下：
    主  文
原處分關於甲○○酒精濃度超過規定標準，吊扣駕駛執照拾貳個
月之處分撤銷。
前項撤銷部分不罰。
    理  由
一、聲明異議意旨略以：異議人即受處分人甲○○於民國98年5
    月19日晚上9 時2 分許，駕駛車牌號碼ZK-0490 號自用小客
    車，行經高雄市○○區○○路與營口路口，經警攔檢實施酒
    測，因其呼氣酒精濃度高達0.5mg/l ，超過規定標準，為警
    當場掣單舉發，並經原處分機關以汽車駕駛人酒精濃度超過
    規定標準（0.4-0.55），依道路交通管理處罰條例第35條第
    1 項第1 款規定，裁處罰鍰34,500元（聲明異議狀誤載為34
    5,000 元），吊扣駕駛執照12個月及施以道安講習，異議人
    酒後駕車理應受罰，且業已繳納上開罰鍰，惟因異議人現以
    駕駛聯結車為業，若吊扣其職業聯結車之駕照，將影響全家
    生計，爰依法聲明異議，請求撤銷原處分機關吊扣駕照12個
    月之處分等語。
二、按汽車駕駛人飲用酒類後其吐氣所含酒精濃度超過每公升0.
    25毫克者，不得駕車；汽車駕駛人，駕駛汽車經測試檢定有
    酒精濃度超過規定標準者，處15,000元以上60,000元以下罰
    鍰，並當場移置保管其車輛及吊扣其駕駛執照1 年；道路交
    通安全規則第114 條第2 款、道路交通管理處罰條例第35條
    第1 項第1 款分別定有明文；次按行政罰法第26條第1 項規
    定，一行為同時觸犯刑事法律及違反行政法上義務規定者，
    依刑事法律處罰之。但其行為應處以其他種類行政罰或得沒
    入之物而未經法院宣告沒收者，亦得裁處之。又於94年12月
    14日修正前之道路交通管理處罰條例第68條，原規定：「汽
    車駕駛人，因違反本條例及道路交通安全規則之規定，受吊
    扣或吊銷駕駛執照處分時，吊扣或吊銷其持有各級車類之駕
    駛執照」，惟修正後業已刪除『吊扣』之規定，改為：「汽
    車駕駛人，因違反本條例及道路交通安全規則之規定，受吊
    銷駕駛執照處分時，吊銷其持有各級車類之駕駛執照」，其
    修正理由乃係舊法將違法或違規駕駛人所持有各級車類之駕
    駛執照一併吊扣，失之過酷，影響人民工作及生活甚鉅，故
    依修正後之該條規定，受吊扣駕駛執照處分時，僅能吊扣違
    規當時所駕車類之駕駛執照，不再吊扣其持有各級車類之駕
    駛執照，僅於受吊銷駕駛執照處分時，始吊銷其持有各級車
    類之駕駛執照。
三、經查：
  (一)異議人於上揭時、地，駕駛前開自用小客車，行經高雄市○
    ○路與營口路口時，經警攔檢實施酒測，因其呼氣酒精濃度
    高達0.5mg/l ，超過規定之標準，為警當場掣單舉發，並經
    原處分機關以汽車駕駛人酒精濃度超過規定標準（0.4-0.55
    ），依道路交通管理處罰條例第35條第1 項第1 款規定，裁
    處罰鍰34,500元，吊扣駕照12個月及施以道安講習等情，有
    高雄市政府警察局高市交警字第B00000000 號舉發違反道路
    交通管理事件通知單、高雄市政府交通局高市交裁字第裁32
    -B00000000號違反道路交通管理事件裁決書、酒精濃度測試
    表各1 份在卷可稽（見本院卷第13頁至第14頁），復為異議
    人所不爭執，是上開事實，堪以認定。
  (二)依道路交通安全規則第61條第1 項第1 款前段規定，汽車駕
    駛人取得高一級車類之駕駛資格者，應換發駕駛執照，並准
    其駕駛較低級車類之車輛，已領有聯結車駕駛執照者，得駕
    駛大客車、大貨車、代用大客車、大客貨兩用車、曳引車、
    小型車、輕型機器腳踏車。查本件異議人上開酒後駕駛自用
    小客車之違規行為，依法本應吊扣其普通小型車駕駛執照，
    然異議人於本件違規時，並無普通小型車駕駛執照，僅有職
    業聯結車駕駛執照，而原處分機關上開裁決所指應吊扣之異
    議人汽車駕駛執照，係指異議人之職業聯結車駕駛執照等事
    實，有異議人之汽車駕照基本資料、公路監理電子閘門證號
    查詢汽車駕駛人之資料各1 份在卷可憑（見本院卷第15頁至
    第16頁），足徵異議人僅領有較高級之職業聯結車駕駛執照
    ，致無較低級車類之普通小型車駕駛執照可供吊扣。而行政
    行為採取方法所造成之損害，不得與所欲達成目的之利益顯
    失均衡，則在異議人實際上並無普通小型車駕駛執照可供吊
    扣之情形下，吊扣其職業聯結車駕駛執照，雖可達成禁止異
    議人繼續酒後駕駛之目的，然亦同時造成剝奪異議人駕駛其
    他各類車輛之結果，所造成之損害與所欲達成目的之利益，
    顯然失衡，且與前揭道路交通管理處罰條例第68條之修正意
    旨不符，有違法律保留原則。
  (三)至道路交通安全規則對於汽車駕駛執照之管理，採取一照原
    則，固導致越級駕駛人違規酒駕時，受有無須吊扣駕駛執照
    之利益，然此關於駕駛執照管理所衍生之執行困難或法規漏
    洞，宜由修法解決，尚不得擴張解釋，於駕駛人無較低級駕
    駛執照可供吊扣時，即率爾代以吊扣其所領有之較高級駕駛
    執照。
四、綜上所述，原處分機關僅能吊扣異議人違規當時所駕駛之車
    輛種類即普通小型車之駕駛執照，不得代以吊扣其職業聯結
    車之駕駛執照，原處分機關未審酌新修正之法律規定，逕對
    異議人裁處吊扣職業職結車駕駛執照12個月之處分，於法未
    合。是以，異議人本件異議為有理由，應由本院將此部分之
    處分撤銷，又因異議人並無普通小型車駕駛執照可供執行吊
    扣，爰就此部分另為不罰之諭知。至原處分關於罰鍰34,500
    元及施以道安講習部分，未經聲明異議，自不在本件審究範
    圍內，附此敘明。
據上論斷，應依道路交通案件處理辦法第20條前段，裁定如主文
。
中    華    民    國    98    年    6     月    23    日
                      交通法庭    法  官  周佳佩
以上正本證明與原本無異。
如不服本裁定，應於收受送達後5 日內向本院提出抗告狀。
中    華    民    國    98    年    6     月    23    日
                                  書記官  王壹理


司法院資訊處製作；財團法人民間司法改革基金會備份。
